臺灣高等法院刑事裁定
111年度聲字第1117號
聲明異議人
即  受刑人  林家慧



上列聲明異議人即受刑人因公共危險等案件，對於臺灣新北地方
檢察署檢察官110年執更字第3116號執行指揮，聲明異議，本院
裁定如下：
    主  文
聲明異議駁回。
    理  由
一、聲明異議意旨略以：聲明異議人即受刑人林家慧（下稱受刑
    人）因案於民國110年11月22日至112年8月21日履行勞動服
    務，前至新北市○○區00號越堤道清潔隊回收廚餘場執行勞動
    期間全身過敏，經向觀護佐理員（下稱觀佐員）魏瑾倫反應
    後於110年12月21日被安排至五股更寮清潔隊，執行打掃馬
    路等勞動，因恐懼在馬路中央快車道打掃之安全問題，向觀
    佐員反應後轉知職安管理員蒲麗珠，然蒲麗珠卻反而讓受刑
    人單獨打掃馬路中間快車道，也未設置路障警誌，每日都膽
    顫心驚的勞動，曾經差點被大卡車撞，勞動環境絲毫未改善
    ，蒲麗珠等其他人卻在旁休息，蒲麗珠甚至指責受刑人並要
    求受刑人別再去該處勞動，受刑人向檢察官陳情亦全遭否決
    ，觀佐員甚至於111年1月24日電聯告知受刑人：檢察官停止
    受刑人之勞動服務。受刑人並非服務態度不佳，而是身在惡
    劣環境中被管理員濫用權利、檢察官無同情諒解，爰請求安
    排受刑人另調單位繼續服役勞動云云。
二、按受刑人以檢察官執行之指揮為不當者，得向諭知該裁判之
    法院聲明異議，刑事訴訟法第484條定有明文。次按（第3項
    ）受6月以下有期徒刑或拘役之宣告，不符第1項易科罰金之
    規定者，得依第2項折算規定，易服社會勞動。（第4項）前
    2項之規定，因身心健康之關係，執行顯有困難者，或易服
    社會勞動，難收矯正之效或難以維持法秩序者，不適用之。
    （第6項）無正當理由不履行社會勞動，情節重大，或履行
    期間屆滿仍未履行完畢者，於第2 項之情形應執行原宣告刑
    或易科罰金；於第3項之情形應執行原宣告刑。（第10項）
    數罪併罰應執行之刑易服社會勞動有第6項之情形者，應執
    行所定之執行刑，於數罪均得易科罰金者，另得易科罰金。
    此刑法第41條第3、4、6、10項亦有明文。是以，執行檢察
    官准許易服社會勞動，或撤銷准許易服社會勞動之處分，考
    量受刑人因身心健康之關係，易服社會勞動之執行是否顯有
    困難、受刑人如不接受有期徒刑或拘役之執行，是否難收矯
    正之效，或難以維持法秩序，以及是否無正當理由不履行社
    會勞動，情節重大，乃係立法者賦予執行者能依具體個案，
    考量犯罪特性及受刑人個人特殊事由，據以審酌應否准予或
    撤銷准予易服社會勞動之處分，執行檢察官對於受刑人是否
    有此等事由，具有判斷之餘地，法院僅得審查檢察官判斷程
    序是否違背法令、事實認定有無錯誤、有無逾越權限或濫用
    權力等。倘執行檢察官於執行處分時，未有逾越法律授權、
    專斷等濫用權力之情事，自不得遽謂執行檢察官之執行指揮
    為不當。
三、經查：
(一)受刑人因犯過失傷害罪、肇事逃逸罪，經臺灣新北地方法院
    以108年度交訴字第54號判處有期徒刑3月、6月，上訴後由
    本院以109年度交上訴字第105號判決駁回上訴（過失傷害罪
    部分已確定），受刑人就肇事逃逸罪上訴後，經最高法院以
    110年度台上字第2049號判決駁回上訴確定。又檢察官就上
    開2罪聲請定應執行刑，經本院以110年度聲字第1993號裁定
    應執行有期徒刑7月，復由最高法院以110年度台抗字第1239
    號裁定駁回抗告確定。嗣移由臺灣新北地方檢察署（下稱新
    北地檢署）檢察官以110年度執更字第3116號案件指揮執行
    等情，有上開判決、裁定、本院被告前案紀錄表在卷可參（
    見本院卷第29至56頁），並經本院依職權調取新北地檢署11
    0年度執更字第3116號執行卷宗（含110年度刑護勞字第374
    號觀護卷宗及上開案號之法院刑事卷宗）可憑，首堪認定。
(二)受刑人本案之執行情況：
    新北地檢署檢察官就上開執行案件傳喚受刑人到案執行，受
    刑人聲請易服社會勞動，經檢察官以110年度執更庚字第311
    6號指揮書，准予受刑人就有期徒刑易服社會勞動1年9月（
    履行期間110年11月22日至112年8月21日）。受刑人經指定
    於110年11月22日起至新北市政府環境保護局新莊區清潔隊
    （下稱新莊清潔隊）進行社會勞動，後因健康因素，再於11
    0年12月21日起改調至新北市政府環境保護局五股區清潔隊
    （五股清潔隊），惟其不服從機構督導及執行人員之命令，
    於同年月29日經五股清潔隊退案，觀護人以受刑人履行時多
    次態度不佳為由簽請檢察官核示撤銷社會勞動資格（提前結
    案）或改定機構繼續執行勞動服務，經檢察官核准提前結案
    後，受刑人於111年1月3日具狀聲請調勞動單位，經以受刑
    人「因履行時多次態度不佳為由提前結案，已送結案程序核
    准，故無法續行勞動」而駁回聲請，刻正另送分以111年度
    執再字第177號傳喚受刑人到案執行，有新北地檢署111年4
    月19日新北檢錫庚111執再177字第1119041415號函、新北地
    檢署檢察官易服社會勞動指揮書、執行筆錄、通知新北市政
    府環境保護局（新莊區清潔隊）函、易服社會勞動執行通知
    書、執行科通知、社會勞動執行機關（構）退案通知書、新
    北地檢署觀護輔導紀要、111年2月8日觀護人簽呈、新北地
    檢署觀護人辦理易服社會勞動案件結案報告書在卷可稽（見
    本院卷第27、59至63、71、78、80、93、94、97、113、119
    、125頁）。
(三)受刑人雖以上情指摘檢察官指揮執行不當。惟：
　⒈據新北地檢署觀護人辦理易服社會勞動案件結案報告書說明
    欄二「本案社會勞動人履行社會勞動，因有下述原因，擬予
    結案」，勾選項目為第5項「未履行完成」之第6款：「准許
    易服社會勞動後...其他足認『確因不執行所宣告之刑，難收
    矯正之效或難以維持法秩序』之事由者。（說明：履行時態
    度不佳）」（見本院卷第125頁），另新北地檢署111年1月6
    日觀護輔導紀要事由記載大意為：「2.經過與說明：……起初
    11月初與勞動人林家慧聯繫時，該員不願意配合施打疫苗，
    因鄰近其住所故囑託至新莊清潔隊勞動（場區分類資源垃圾
    ），後又表示11/25於場區全身過敏要求改定執行機構...當
    時評估後將林員改定至五股清潔隊執行（戶外清掃）。林員
    12/21指定至五股清潔隊勞動後，第二天就被機構管理人反
    映無法聽從指示勞動、語氣不善，之後12/24（參工作日誌
    記載，應為12/23）、12/28到機構施作都被管理人回報履行
    勞動態度消極，對管理人及其他勞動人口氣惡劣，出言頂撞
    以及不停抱怨其案情等，嚴重影響機構勞務運刑及整體施作
    士氣，林員12/29施做當日仍舊不配合勞動指示，對管理人
    回話口氣惡劣，不停抱怨環境髒亂、交通危險等，遂五股清
    潔隊開立退案通知單……佐理員令該員1/3到署約談，林員雖
    於現場含淚道歉，希望本署再給其機會繼續勞動，但又不停
    抱怨指責，認為本署沒有分配她去室內乾淨安全的機構勞動
    ……林員於本案執行過程中，屢次不願意配合機構指示勞動，
    佐理員與其溝通時也常以指責抱怨的口氣回應，並聲稱若干
    佐理員未曾答應的事情，佐理員認其違規情形已達『難收矯
    治之效』程度，應可提前結案……」（見本院卷第119頁）。是
    以，檢察官依據執行勞動機構管理人、觀佐員對受刑人之觀
    察，認受刑人於履行社會勞動之際，情緒控管不佳，對機構
    督導進行言語衝撞、勞動時態度惡劣，無法遵從機構督導指
    示配合社會勞動，並一再抱怨勞動環境非其所求，而認受刑
    人有執行社會勞動難收矯正之效，而准予結案撤銷易服社會
    勞動資格，已針對受刑人具體個案，審酌犯罪特性、情狀及
    受刑人個人因素等事項而為裁量，屬檢察官本其法律所賦與
    指揮刑罰執行權之行使，對於具體個案所為之判斷，並無違
    誤，其裁量亦難謂有何違反比例原則及平等原則，或有何逾
    越法律授權、專斷及濫用權利等情事。
　⒉按社會勞動人對於其履行社會勞動之執行機關（構）無選擇
    或指定，此為檢察機關辦理易服社會勞動作業要點第4點第3
    項所明定，亦為受刑人所知悉，此有受刑人於110年11月4日
    新北地檢署執行科聲請易服社會勞動時，填載並簽名之「易
    服社會勞動聲請須知及聲請書（壹、七）」在卷可查（見本
    院卷第64、65頁）；又受刑人前往五股清潔隊執行社會勞動
    前，五股清潔隊曾告知相關安全防護應遵守事項，其中對於
    戶外街道進行環境清潔勞務時，有要求「受刑人應著反光背
    心、反光帽、反光雨衣……等反光或其他警示設施，以策安全
    」，亦據受刑人於110年12月15日簽名表示知悉（見本院卷
    第83頁），顯見五股清潔隊在安排受刑人勞動服務時，已知
    悉要保護受刑人之人身安全，是受刑人宣稱有安全疑慮而請
    求安排另調單位繼續服役勞動云云，並無所據。
(四)綜上所述，受刑人聲請易服社會勞動，於獲准許並履行部分
    社會勞動後，因履行態度不佳，有不服從機構督導命令之情
    形，經檢察官詳予斟酌受刑人之身心狀況及服社會勞動之情
    形，認定難收矯正之效或難以維持法秩序，而提前結案，不
    再予受刑人續行勞動服務，就本件檢察官之執行指揮，經核
    並無違法或不當。受刑人以檢察官所命其為社會勞動地點環
    境不佳誘發過敏或有安全疑慮而請求更換社會勞動地點為由
    提起本件聲明異議，為無理由，應予駁回。
四、據上論斷，應依刑事訴訟法第486條，裁定如主文。
中　　華　　民　　國　　111 　年　　5 　　月　　10　　日
              　　刑事第十八庭  審判長法　官  何俏美
                                      法　官  黃紹紘
                                      法　官  陳海寧
以上正本證明與原本無異。      
如不服本裁定，應於收受送達後5日內向本院提出抗告狀。
                                      書記官  謝文傑
中　　華　　民　　國　　111 　年　　5 　　月　　11　　日